【裁判字號】    98,交訴,131
【裁判日期】    980831
【裁判案由】    公共危險等
【裁判全文】
臺灣板橋地方法院刑事判決             98年度交訴字第131號
公  訴  人  臺灣板橋地方法院檢察署檢察官
被      告  乙○○
上列被告因過失傷害等案件，經檢察官提起公訴（98年度調偵字
第669 號），本院裁定改依簡式審判程序，判決如下：
    主  文
乙○○因過失傷害人，處拘役肆拾日，如易科罰金，以新臺幣壹
仟元折算壹日；又駕駛動力交通工具肇事，致人受傷而逃逸，處
有期徒刑陸月，如易科罰金，以新臺幣壹仟元折算壹日。緩刑貳
年，並應給付丙○○新臺幣壹拾伍萬元，其給付方法為：於民國
九十八年九月十日前給付新臺幣伍萬元，其餘款項自九十八年十
月十日起每月十日給付新臺幣伍仟元，至全部清償完畢為止，如
壹期不按時履行，視為全部到期。
    事  實
一、乙○○未領有機車駕駛執照，竟於民國九十七年二月二十一
    日晚間十九時四十八分許，騎乘車牌號碼ＢＩＳ－五二九號
    普通重型機車，沿臺北縣鶯歌鎮○○街往永明街方向行駛，
    本應注意車前狀況，並隨時採取必要之安全措施，以避免發
    生碰撞之危險，且其明知汽車（包括機器腳踏車）行經未劃
    設行人穿越道之交岔路口，遇有行人穿越道路時，無論有無
    交通指揮人員指揮或號誌指示，均應暫停讓行人先行通過，
    而依當時天候陰，光線為夜間有照明，柏油路面乾燥無缺陷
    ，無障礙物且視距良好，並無不能注意之情事，乙○○竟疏
    未注意及此，於行經上開光明街口一三八號前約二十公尺時
    時，已預見行人丙○○於無號誌之交岔路口穿越光明街，仍
    貿然繼續直行前進，而未採取減速煞車或禮讓行人優先通行
    等安全措施，致乙○○上開機車右側車身擦撞丙○○，丙○
    ○因而倒地，而受有右側腓骨骨折及多處擦傷等傷害。詎乙
    ○○於肇事後，明知丙○○倒地受傷，竟基於肇事逃逸之犯
    意，未立即下車查看，亦未對丙○○為即時救護或送醫救治
    等其他必要措施，旋即駛離現場而逃逸。嗣路人向警方報案
    陳明有交通事故，乙○○於逃逸五分鐘後，在未被有偵查犯
    罪職權之機關或公務員知悉前，又返回上開地點，並向嗣後
    到場之警員表明係肇事人，承認肇事並接受裁判，惟未向到
    場之警員表明有上開逃逸之事實，嗣經丙○○向警員表示乙
    ○○經逃逸後又返回上開地點，始為警知悉乙○○逃逸之情
    。
二、案經丙○○訴請臺灣板橋地方法院檢察署檢察官偵查起訴，
    於準備程序進行中，乙○○就被訴事實為有罪之陳述，經告
    知簡式審判程序之旨，並聽取當事人之意見後，本院合議庭
    裁定進行簡式審判程序。
    理  由
一、上揭犯罪事實，業據被告乙○○於本院審理時坦承不諱，核
    與告訴人丙○○於偵查中指訴情節相符，並有臺北縣政府警
    察局三峽分局道路交通事故現場圖、道路交通事故調查報告
    表 (一)、 (二)、交通事故談話紀錄表、財團法人恩主公醫
    院九十七年三月二十日乙種診斷證明書、台灣省台北縣區車
    輛行車事故鑑定委員會九十八年二月十一日北縣鑑字第０九
    七五一八一八三五號函所附之台灣省台北縣區車輛行車事故
    鑑定委員會九十八年二月六日北縣鑑字第九七一八三五號鑑
    定意見書各一份、現場及車損照片共十張附卷可稽。
二、按汽車行駛時，駕駛人應注意車前狀況，並隨時採取必要之
    安全措施；再汽車行經未劃設行人穿越道之交岔路口，遇有
    行人穿越道路時，無論有無交通指揮人員指揮或號誌指示，
    均應暫停讓行人先行通過，道路交通安全規則第九十四條第
    三項、第一百零三條第二項定有明文。被告騎乘機車行駛於
    道路上，自應注意上述道路交通安全規則之規定，又依現場
    照片六張及前開道路交通事故調查報告表所載，當時天候雖
    係陰天及夜間，然有光線照明，為乾燥、無缺陷、無障礙物
    之柏油路面，且當時視距良好，並無不能注意之情事，而其
    於偵查中供承於二十公尺前即已看到告訴人（見九十七年度
    他字第五七０二號偵查卷第三十八頁）等語，顯見被告疏未
    注意，於已預見告訴人丙○○斯時正穿越上揭光明街之情況
    下，竟未採取減速或禮讓行人優先通行等安全措施，仍貿然
    騎乘機車繼續前行，其應負過失罪責甚明，卷附之台灣省台
    北縣區車輛行車事故鑑定委員會九十八年二月六日北縣鑑字
    第九七一八三五號鑑定意見書亦認被告駕駛普通重型機車，
    於無號誌交岔路口預見行人穿越，仍未煞車減速禮讓行人，
    為肇事原因。而本件車禍致使告訴人丙○○受有右側腓骨骨
    折及多處擦傷之傷害，有如前述，是被告之過失犯行與告訴
    人所受之傷害結果間，顯有相當因果關係。綜上所述，足認
    被告之自白核與事實相符，應可採信。從而，本件事證已臻
    明確，被告犯行洵堪認定，應予依法論科。
三、核被告乙○○所為，係犯刑法第二百八十四條第一項前段之
    過失傷害罪，及同法第一百八十五條之四之肇事致人受傷而
    逃逸罪。被告所犯上開二罪，犯意各別，行為互殊，應予分
    論併罰。又按汽車駕駛執照為駕駛汽車之許可憑證，由駕駛
    人向公路監理機關申請登記，考驗及格後發給之；汽車駕駛
    人經考驗及格，未領取駕駛執照前，不得駕駛汽車，道路交
    通安全規則第五十條第一項定有明文。查被告未領有機車駕
    駛執照，業據被告於警詢中供承在卷（見九十七年度他字第
    五七０二號偵查卷第十頁），並有證號查詢機車駕駛人一紙
    在卷可稽，是被告無駕駛執照駕車，因而肇事致人受傷，應
    依道路交通管理處罰條例第八十六條第一項之規定，就其所
    犯過失傷害罪部分加重其刑。至檢察官起訴意旨認被告行經
    行人穿越道未禮讓行人而肇事，致告訴人受有傷害，此部分
    亦應依道路交通管理處罰條例第八十六條第一項規定加重其
    刑云云。然查，上開被告肇事之臺北縣鶯歌鎮○○街一三八
    號前之路段，無燈光號誌亦未劃設行人穿越道，此觀之上開
    道路交通事故現場圖、道路交通事故調查報告表 (一）及現
    場照片二張自明，是該路段既無劃設行人穿越道，自無道路
    交通管理處罰條例第八十六條第一項加重其刑規定之適用，
    附此敘明。又本件被告肇事致人受傷後逃逸，於大約五分鐘
    後又返回上開肇事地點，嗣經路人報警，被告在有偵查犯罪
    職權之公務員查知其為過失傷害罪之犯人前，即當場向前往
    處理之警員自承肇事並接受裁判，此有臺北縣政府警察局三
    峽分局鶯歌分駐所被告交通事故談話紀錄表一紙附卷可參，
    是被告於其過失傷害之犯罪未經發覺前，向警員自承犯罪之
    事實，並接受裁判，核與自首要件相符，就過失傷害罪部分
    ，依刑法第六十二條前段規定減輕其刑，並依法先加重而後
    減輕之。另被告於本院自承係告訴人跟警察說伊有跑然後又
    折回來，是告訴人先跟警察說伊跑掉又折回來的情形等語（
    見本院九十八年八月四日準備程序筆錄第三頁），是就被告
    肇事致人受傷而逃逸罪部分，縱被告坦承確有逃逸之事實，
    然於被告向前往處理之警員表明逃逸之事實並願意接受裁判
    前，上開警員即已經由告訴人之指訴而知悉被告為肇事後逃
    逸之犯人，及被告肇事後逃逸之犯行，是被告此部分逃逸之
    犯行經發覺後，始向警員自承犯罪，顯與自首之要件不符，
    從而，被告所犯肇事致人受傷而逃逸罪部分，尚無刑法第六
    十二條前段規定減輕其刑規定之適用，亦併此敘明。爰審酌
    被告騎乘機車未隨時採取必要之安全措施，致發生本件車禍
    事故之過失程度，被告無駕駛執照騎乘機車肇事致人受傷，
    竟未給予傷者必要之救助，或迅速報警處理，反逃逸離去，
    行為可訾，應予非難，兼衡被告素行、犯罪動機、告訴人所
    受傷害程度、犯後坦承犯行並已與告訴人達成和解並賠償損
    害（見本院九十八年八月十八日審判筆錄第三頁）之犯後態
    度等一切情狀，分別量處如主文所示之刑，並均諭知易科罰
    金之折算標準，以示懲儆。末查，被告前未曾因故意犯罪受
    有期徒刑以上刑之宣告，有臺灣高等法院被告前案紀錄表一
    件在卷可按，其因一時失慮致罹刑典，惟事後已坦承犯行，
    又與告訴人達成和解，告訴人於審理中並陳稱，為使被告能
    履行和解內容，期能宣告緩刑並附條件，被告亦表明願依如
    主文所示和解條件履行（見本院九十八年八月十八日審判筆
    錄第三頁）等情，可認其確深表悔悟，經此偵審程序及刑之
    宣告後，當知謹慎，信無再犯之虞，本院認所宣告之刑，以
    暫不執行為適當，爰併宣告緩刑二年，以勵自新，併依刑法
    第七十四條第二項第三款規定，命被告於主文所示期限，依
    本院九十八年度交附民字第二一九號和解筆錄之內容，賠償
    告訴人如主文所示。
據上論斷，應依刑事訴訟法第二百七十三條之一第一項、第二百
九十九條第一項前段，道路交通管理處罰條例第八十六條第一項
，刑法第一百八十五條之四、第二百八十四條第一項前段、第六
十二條前段、第四十一條第一項前段、第七十四條第一項第一款
、第二項第三款，刑法施行法第一條之一，判決如主文。
本案經檢察官甲○○到庭執行職務。
中    華    民    國    98    年    8     月    31    日
                  交通法庭    審判長法  官  白光華
                                    法  官  曾淑娟
                                    法  官  楊志雄
上列正本證明與原本無異。
如不服本判決，應於判決送達後十日內，向本院提出上訴書狀，
並應敘述具體理由；其未敘述上訴理由者，應於上訴期間屆滿後
二十日內向本院補提理由書（均須按他造當事人之人數附繕本）
「切勿逕送上級法院」。
                                    書記官  莊川億
中    華    民    國    98    年    9     月    1     日
附錄本案論罪科刑法條全文：
中華民國刑法第一百八十五條之四
駕駛動力交通工具肇事，致人死傷而逃逸者，處六月以上五年以
下有期徒刑。
中華民國刑法第二百八十四條
因過失傷害人指，處六月以下有期徒刑、拘役或五百元以下罰金
，致重傷者，處一年以下有期徒刑、拘役或五百元以下罰金。
從事業務之人，因業務上之過失傷害人者，處一年以下有期徒刑
、拘役或一千元以下罰金，致重傷者，處三年以下有期徒刑、拘
役或二千元以下罰金。


司法院資訊處製作；財團法人民間司法改革基金會備份。
